---
title: "Análise Exploratória - Comparação entre vendedores de diferentes lojas"
author: "Daniel"
date: "2024-08-08"
output:
  html_document:
    df_print: paged
  word_document: default
  pdf_document:
    latex_engine: xelatex
---

```{r setup, include=FALSE}
knitr::opts_chunk$set(echo = TRUE)
library(ggplot2)
library(plotly)
library(corrplot)
library(FactoMineR)
library(factoextra)
library(fastDummies)
library(sqldf)
library(readr)
library(lubridate)
library(dplyr)
```

# 

# Análise Exploratória - Comparação de Lojas de Diferentes Regiões

## Base de dados Employee

### Carregar dataset

```{r}
employee_dataset <- read_csv(file = 'employee_final.csv',locale = locale(encoding = "Latin1"))
head(employee_dataset)
```

### Análise exploratória

#### Resumo Estatístico da Base

```{r}
summary(employee_dataset)
```

#### Estrutura da base 

```{r}
str(employee_dataset)
```

#### Contagem de nulos na base de dados

```{r}
sapply(employee_dataset, function(x) sum(is.na(x)))
```

#### Transformar Coluna em Tipo Date

```{r}
employee_dataset$initial_date <- as.Date(employee_dataset$initial_date, format = "%d/%m/%Y")

employee_dataset$end_date <- as.Date(employee_dataset$end_date, format = "%d/%m/%Y")
```

## Base de dados Lojas

### Análise Exploratória

```{r}
store <- read.csv(file = 'store_final.csv')
head(store)
```

#### Resumo Estatístico da Base

```{r}
summary(store)
```

#### Estrutura da base 

```{r}
str(store)
```

#### Contagem de nulos na base de dados

```{r}
sapply(store, function(x) sum(is.na(x)))
```

#### Transformar Coluna em Tipo Date

```{r}
store$data_inauguracao <- as.Date(store$data_inauguracao, format = "%d/%m/%Y")
```

## Base de dados Transações

### Análise Exploratória

```{r}
dataset_2024 <- read.csv(file = 'transaction_fact_v3_2024.csv')
head(dataset_2024)
```

#### Resumo Estatístico da Base

```{r}
summary(dataset_2024)
```

#### Estrutura da base 

```{r}
str(dataset_2024)
```

#### Contagem de nulos na base de dados

```{r}
sapply(dataset_2024, function(x) sum(is.na(x)))
```

#### Transformar Coluna em Tipo Date

```{r}
dataset_2024$data <- as.Date(dataset_2024$data, format = "%Y-%m-%d")



```

## União das bases de dados 

```{r}
dataset_final <- sqldf("
  SELECT 
    t.data,
    t.cod_vendedor,
    CONCAT(e.name,' ',e.surname) AS nome_vendedor,
    e.status AS status_vendedor,
    e.role AS role_vendedor,
    t.cod_loja,
    t.cod_transacao,
    t.quantidade,
    t.cod_prod,
    t.preco,
    s.regiao,
    s.diretoria
    
  FROM dataset_2024 t
  LEFT JOIN store s
  ON t.cod_loja = s.nome_loja
  LEFT JOIN employee_dataset e
  ON t.cod_vendedor = e.id_employee
  ORDER BY 
    t.cod_transacao
")
dataset_final
```

#### Análise da Quantidade de Produtos Vendidos por Região e Diretoria

```{r}


dataset_maio <- dataset_final %>%
  filter(month(data) == 5 & year(data) == 2024)


media_produtos_por_diretoria <- dataset_maio %>%
  group_by(diretoria) %>%
  summarise(media_quantidade = sum(quantidade, na.rm = TRUE) / 1000) %>%
  ungroup()


grafico_diretoria <- ggplot(media_produtos_por_diretoria, aes(y = media_quantidade, x = diretoria, fill = diretoria)) + 
    geom_bar(stat = "identity") +
    labs(title = "Produtos Vendidos por Diretoria (Maio de 2024)",
         x = "Diretoria", y = "Produtos Vendidos - Valores em Milhares") +
    theme_minimal() +
    scale_fill_brewer(palette = "Set1")

media_produtos_por_regiao <- dataset_maio %>%
  group_by(regiao, diretoria) %>%
  summarise(media_quantidade = sum(quantidade, na.rm = TRUE) / 1000) %>%
  ungroup()

grafico_regiao <- ggplot(media_produtos_por_regiao, aes(fill = diretoria, y = regiao, x = media_quantidade)) + 
    geom_bar(position = "stack", stat = "identity") +
    labs(title = "Produtos Vendidos por Região (Maio de 2024)",
         x = "Produtos Vendidos - Valores em Milhares", y = "Região") +
    theme_minimal() +
    scale_fill_brewer(palette = "Set1")

print(grafico_diretoria)
print(grafico_regiao)
```

#### Análise de Faturamento por Região e Diretoria

```{r}
dataset_maio <- dataset_final %>%
  filter(month(data) == 5 & year(data) == 2024)


media_produtos_por_diretoria <- dataset_maio %>%
  group_by(diretoria) %>%
  summarise(media_quantidade =  sum(preco, na.rm = TRUE) / 1000) %>%
  ungroup()



grafico_diretoria <- ggplot(media_produtos_por_diretoria, aes(y = media_quantidade, x = diretoria, fill = diretoria)) + 
    geom_bar(stat = "identity") +
    labs(title = "Faturamento por Diretoria (Maio de 2024)",
         x = "Diretoria", y = "Faturamento - Em Milhares de R$") +
    theme_minimal() +
    scale_fill_brewer(palette = "Set1")

media_produtos_por_regiao <- dataset_maio %>%
  group_by(regiao, diretoria) %>%
  summarise(media_quantidade =  sum(preco, na.rm = TRUE) / 1000) %>%
  ungroup()


grafico_regiao <- ggplot(media_produtos_por_regiao, aes(fill = diretoria, y = regiao, x = media_quantidade)) + 
    geom_bar(position = "stack", stat = "identity") +
    labs(title = "Faturamento por Região (Maio de 2024)",
         x = "Faturamento - Em Milhares de R$", y = "Região") +
    theme_minimal() +
    scale_fill_brewer(palette = "Set1")

print(grafico_diretoria)
print(grafico_regiao)
```

#### Ticket Médio Distribuido por Região e Diretoria

```{r}
faturamento_por_transacao <- dataset_maio %>%
  group_by(cod_transacao, regiao, diretoria) %>%
  summarise(
    faturamento_transacao = sum(preco, na.rm = TRUE) 
  ) %>%
  ungroup()

ticket_medio_regiao_diretoria <- faturamento_por_transacao %>%
  group_by(regiao, diretoria) %>%
  summarise(
    ticket_medio = mean(faturamento_transacao, na.rm = TRUE)  
  ) %>%
  ungroup()

print(faturamento_por_transacao)

grafico_ticket_medio <- ggplot(ticket_medio_regiao_diretoria, aes(x = ticket_medio, y = regiao, fill = diretoria)) + 
  geom_bar(stat = "identity", position = "dodge", width = 0.7) +  
  labs(title = "Ticket Médio por Região e Diretoria (Maio de 2024)",
       x = "Ticket Médio (R$)", y = "Região") +
  theme_minimal() +
  scale_fill_brewer(palette = "Set1") +
  scale_x_continuous(expand = expansion(mult = c(0, 0.05)))  

print(grafico_ticket_medio)

```

#### Análise para Verificar se o Gerente possui Vendas

```{r}
df_maio <- dataset_final %>%
  filter(month(data) == 5 & year(data) == 2024)  # Filtrando para maio de 2024

# Agrupar por role_vendedor e calcular a média da quantidade vendida
df_maio_avg <- df_maio %>%
  group_by(role_vendedor) %>%
  summarise(media_quantidade_vendida = sum(quantidade, na.rm = TRUE)/1000)

# Gerar gráfico de barras
ggplot(df_maio_avg, aes(x = role_vendedor, y = media_quantidade_vendida, fill = role_vendedor)) +
  geom_bar(stat = "identity") +
  labs(title = "Produtos Vendidos por Tipo de Vendedor - Maio de 2024",
       x = "Tipo de Vendedor",
       y = "Produtos Vendidos (Em milhares)") +
  theme_minimal()
```

## Conclusão

### Descobertas

Para realizar a atividade, foi feita uma análise das bases de dados employee_final.csv, store_final.csv e transaction_fact_v3_2024.csv. Nas primeiras etapas, utilizamos funções como str e summary para reconhecimento das tabelas. Essas funções revelaram que a maioria das colunas está no formato chr, com exceção da coluna id_employee do primeiro dataset, e das colunas cod_vendedor e quantidade do último dataset, que são do tipo int. Além disso, as colunas preco e cod_prod, também do último dataset, são do tipo numérico.

Ao examinar as tabelas, percebi que as colunas de datas estavam no formato chr, então as converti para o formato date para melhorar as visualizações durante a análise.

As análises revelaram que a diretoria da Grande São Paulo e todas as regiões de São Paulo apresentaram os melhores números, tanto em termos de quantidade de produtos vendidos quanto de faturamento.

Contudo, ao observar o ticket médio, nota-se que, apesar das vendas serem maiores na região de São Paulo, o ticket médio se mantém estável em todas as regiões, sugerindo uma similaridade no perfil dos clientes em diferentes áreas.

### Discussões

As análises geradas abrem discussões sobre a importância de disponibilizar essas visualizações para vendedores e gerentes de lojas. Uma provocação que a análise traz é a possibilidade de desenvolver visualizações voltadas para o nível gerencial da empresa, auxiliando nas tomadas de decisão.

Outro ponto de discussão levantado pela análise foi a verificação de vendas realizadas por gerentes. Os dados mostram que apenas os vendedores estão efetuando vendas. No entanto, essa conclusão só foi possível após a correção das bases de dados, pois, anteriormente, analisávamos dados que indicavam vendas feitas por gerentes. Com essa atualização, os dados passaram a fazer mais sentido, eliminando a complexidade de incluir comissões de vendas para os gerentes, o que simplifica o cálculo da remuneração.
